【裁判字號】    96,上更(一),125
【裁判日期】    970205
【裁判案由】    違反槍砲彈藥刀械管制條例
【裁判全文】
臺灣高等法院花蓮分院刑事判決     96年度上更(一)字第125號
上  訴  人
即  被  告  甲○○
指定辯護人  謝維仁律師
上列上訴人即被告因違反槍砲彈藥刀械管制條例案件，不服臺灣
花蓮地方法院95年度訴字第77號中華民國95年7月5日第一審判決
（起訴案號：臺灣花蓮地方法院檢察署95年度偵字第791號），
提起上訴，本院判決如下：
    主  文
原判決撤銷。
甲○○未經許可，持有可發射金屬具有殺傷力之空氣槍，處有期
徒刑壹年陸月，併科罰金新臺幣壹萬元，罰金如易服勞役，以新
臺幣仟元折算壹日，扣案之空氣槍壹枝（槍枝管制編號000000
0000）、小型二氧化碳高壓鋼瓶壹拾捌瓶、直徑九點九公釐大鋼
珠及直徑六公釐中鋼珠各壹瓶均沒收；又未經許可，持有可發射
金屬具有殺傷力之土造長槍，處有期徒刑壹年陸月，併科罰金新
臺幣壹萬元，罰金如易服勞役，以新臺幣仟元折算壹日，扣案
之土造長槍壹枝（槍枝管制編號0000000000）、直徑四點五公釐
小鋼珠及直徑約十一點二公釐鉛彈丸各壹瓶以及通槍條一支均沒
收。應執行有期徒刑貳年，併科罰金新臺幣貳萬元，罰金如易服
勞役，以新臺幣仟元折算壹日，扣案之空氣槍（槍枝管制編號
0000000000）及土造長槍（槍枝管制編號0000000000）各壹枝、
小型二氧化碳高壓鋼瓶壹拾捌瓶、直徑九點九公釐大鋼珠、直徑
六公釐中鋼珠、直徑四點五公釐小鋼珠及直徑約十一點二公釐鉛
彈丸各壹瓶、通槍條一支均沒收。緩刑伍年，並向花蓮市公所收
入總存款戶（即花蓮市公庫）支付新台幣壹拾萬元。
    事  實
一、甲○○於民國 (下同)93 年6、7月間某日，在花蓮縣吉安鄉
    黃昏市場附近之三軍英雄軍用品社，購買可發射金屬具有殺
    傷力之空氣槍1枝（槍枝管制編號0000000000），而未經許
    可持有上開空氣槍（蒞庭檢察官已更正起訴事實如上）；又
    於94年7月間某日，在花蓮縣吉安鄉慈雲山上溪邊，見該處
    放置有離本人持有之可發射金屬彈丸具有殺傷力之土造長槍
    1 枝（槍枝管制編號0000000000）、底火222顆，竟意圖為
    自己不法之所有，將之侵占入己，而未經許可持有具有殺傷
    力之土造長槍。嗣於95年1月18日下午4時50分許，為警持搜
    索票搜索其位於花蓮縣吉安鄉○○街29巷32號2樓之2居所而
    查獲，並扣得空氣槍及獵槍各1枝、其所有欲供土造長槍射
    擊所用之直徑約11.2mm鉛彈丸、直徑4.5mm小鋼彈珠各1瓶，
    其所有供空氣槍射擊所用之直徑9.9mm大鋼彈珠、直徑6mm中
    鋼彈珠各1瓶、二氧化碳氣瓶18瓶，以及通槍條1條、底火22
    2顆。
二、案經行政院海岸巡防署海洋巡防總隊第六海巡隊報告臺灣花
    蓮地方法院檢察署檢察官偵查起訴。
    理  由
一、上開犯罪事實，迭據被告甲○○於警詢及偵審中坦承不諱，
    並有空氣槍及土造長槍各1 枝、鉛彈丸、大鋼彈珠、中鋼彈
    珠、小鋼彈珠各1瓶、通槍條1支、二氧化碳氣瓶18瓶及底火
    222 顆扣案足憑。又本件送內政部警政署刑事警察局鑑定結
    果（原審卷頁29），認：(1)扣案之空氣槍（槍枝管制編號00
    00000000），認係以中型二氧化碳高壓鋼瓶內氣體為發射動
    力之空氣長槍，經實際裝填直徑 6mm鋼珠試射，測得鋼珠發
    射速度為141、140、136公尺/秒，計算其發射動能為8.75、
    8.62、8.14焦耳，單位面積動能為30.94、30.50、28.78 焦
    耳 /平方公分，依本局對活豬作射擊測試結果，彈丸單位面
    積動能達24焦耳 /平方公尺，則足以穿入豬隻皮肉層，依日
    本科學警察研究所之研究結果，彈丸單位面積動能達20焦耳
    / 平方公分，則足以穿入人體皮肉層；(2)送鑑獵槍（槍枝管
    制編號0000000000），認係由具擊發機構之木質槍身及金屬
    槍管組合而成之土造長槍，可裝填及擊發口徑0.27吋建築工
    業用彈（作為動力用），機械性能良好，送鑑時槍管內具金
    屬阻塞物，經排除後，可供發射彈丸使用，認具殺傷力；(3)
    送鑑鉛彈珠5 顆，認係直徑約11.2mm鉛彈丸、送鑑鋼彈珠15
    顆，認係直徑分別為9.9mm、6mm及4.5mm鋼珠各5顆，(4)送鑑
    氣瓶1瓶，認係小型二氧化碳高壓鋼瓶，(5)送鑑底火3顆（試
    測1顆），認均係口徑0.27 吋建築工業用彈，經檢視結果，
    無彈頭結構，非完整之子彈，認不具殺傷力等情，有該局95
    年2月6日刑鑑字第0950012324號槍彈鑑定書可憑。而上開槍
    管內之金屬阻塞物係供槍枝發射之金屬彈丸，而非係槍管內
    原有之阻塞物或異物不慎掉入等情，亦有該局95年5 月10日
    刑鑑字第0950053644號函在卷可參（原審卷頁20），是被告
    自白與事實相符，應堪採信。本件事證明確，被告犯行堪予
    認定。
二、核被告所為，係犯槍砲彈藥刀械管制條例第8條第4項之未經
    許可持有空氣槍罪，同條例第8條第4項未經許可持有可發射
    金屬具有殺傷力之土造長槍罪及刑法第337 條侵占離本人持
    有之物罪。被告最初持有具有殺傷力空氣槍之時間為93年 6
    、7月間，係在槍砲彈藥刀械管制條例於94年1月26日修正公
    布施行前，然持有行為繼續至該條例修正公布施行後，自無
    行為後法律變更可言，應適用修正後之槍砲彈藥刀械管制條
    例第8條第4項論處（最高法院88年第 8次刑事庭會議決議參
    照）；被告之辯護人謂該部分適用修正前之規定，尚有誤會
    ，附此敘明。被告以 1行為同時觸犯未經許可持有可發射金
    屬具有殺傷力之土造長槍及侵占離本人持有之物罪，為想像
    競合犯，應從一重之未經許可持有可發射金屬具有殺傷力之
    土造長槍罪論處。被告先後 2次非法持有空氣槍以及獵槍之
    犯行，時間相隔有1年，被告也陳稱第2次犯行是因為搭載客
    人時在路邊見到後臨時起意拾得，被告所犯兩罪既非基於概
    括之犯意為之，應分論併罰。再被告雖未經許可持有上開空
    氣槍、土造長槍，然其係因一時思慮未周而犯之，且依卷內
    資料亦查無其持槍欲供犯罪之用，危害社會治安程度並非重
    大，本院認如量以最低度之法定本刑 3年以上有期徒刑，尚
    嫌過重，在客觀上足以引起一般同情，顯可憫恕，爰依刑法
    第59條之規定均酌減其刑。爰審酌被告並無任何犯罪前科，
    此有臺灣高等法院被告前案紀錄表乙份在卷可參，其任意持
    有具殺傷力之空氣槍及土造長槍，對社會具有潛在危險性，
    威脅社會秩序及人民之生命、身體安全，惟念被告尚無將之
    為不法使用，暨其持槍動機、目的、與犯罪後坦承犯行，態
    度良好等一切情狀，量處如主文所示之刑，並就併科罰金部
    分諭知易服勞役之折算標準，且定其應執行刑，以示懲儆。
    又被告行為後，刑法第42條第2項、第51條第5款、第59條均
    經修正，罰金罰鍰提高標準條例第2條且經刪除，並於95年7
    月1日施行，經比較修正前後之刑法第51條第5款，以修正前
    之行為時法有利於被告，依刑法第2條第1項前段，適用行為
    時之舊法。又被告行為時，刑法第42條第2 項前段規定：「
    易服勞役以1元以上3元以下折算1 日。」，而斯時易服勞役
    之折算標準，依修正前罰金罰鍰提高標準條例第2 條之規定
    ，就其原定數額提高為100倍折算1日，則本件被告行為時之
    易服勞役折算標準，應以銀元300元折算1 日，即新台幣900
    元折算1日。惟95年7月1日修正公布施行之刑法第42條第3項
    前段規定：「易服勞役以新台幣1000元、2000元或3000元折
    算1 日。」比較修正前後之易服勞役折算標準，以修正後之
    規定，較有利於被告，則應依刑法第2條第1項但書規定，適
    用修正後之刑法第42條第 3項前段規定，定其折算標準。復
    查被告未曾因故意犯罪受有期徒刑以上刑之宣告，有臺灣高
    等法院被告全國前案紀錄表可稽，其因失慮致罹刑典，且始
    終坦承犯行，再酌之其年歲已高，原審檢察官亦建議予以緩
    刑等情，信其經此刑之宣告，應知警惕而無再犯之虞，本院
    認其宣告之刑，以暫不執行為適當，爰併宣告緩刑 5年，並
    命向公庫支付新台幣 100,000元（此部分得為民事強制執行
    名義）。末按犯罪在新法（指95年7月1日施行之新修正刑法
    ）實施前，新法實施後，緩刑之宣告應適用新法第74條之規
    定（最高法院95年第8次刑事庭會議決議參照）。
三、扣案之空氣槍（槍枝管制編號0000000000）、土造長槍（槍
    枝管制編號0000000000）各 1枝，均屬違禁物，應依刑法第
    38條第1項第1款之規定宣告沒收。另扣案之小型二氧化碳高
    壓鋼瓶18瓶、直徑9.9mm大鋼珠及直徑6mm中鋼珠各 1瓶，為
    被告所有，供其以空氣槍射擊所用；直徑 4.5mm小鋼珠及直
    徑約11.2mm鉛彈丸各1瓶、通槍條1支，係被告所有，欲供其
    以土造長槍射擊之用，業據被告於警詢中供述甚明，爰依法
    宣告沒收。至扣案之底火222 顆，既係被告所侵占入己，非
    被告所有，自無從宣告沒收。
四、原審論處被告罪刑，固屬無誤，但未能審酌被告年事已高，
    被告本次犯行後積極地參與慈濟志工，進入貧困社區，改建
    老舊房舍，清理家園，也參與慰問低收入戶的行程，有志工
    卡以及照片為證（本院卷頁35以下），與並簽署大體捐贈同
    意卡。顯見被告於犯後確實有深刻悔悟之意，而且被告本次
    犯行也沒有造成社會秩序的危害，依照被告所述 2把槍枝是
    準備在退休後到西寶農場種菜時，利用農閒打獵把玩之用，
    衡情尚有可信之處，原審量定執行刑2年6月，使被告必須接
    受刑罰之處罰，則尚嫌過重，被告持以上訴，為有理由，應
    由本院撤銷改判如主文第2項所示。
五、據上論斷，應依刑事訴訟法第369條第 1項前段、第364條、
    第299 條第1項前段，槍砲彈藥刀械管制條例第8條第 4項，
    刑法第2條第1項、第11條前段、第42條第3項、第74條第1項
    第1款、第2項第4款，第51條第 5款 (修正前)、第55條、第
    59條、第38條第1項第1款，罰金罰鍰提高標準條例第 1條前
    段判決如主文。
本案經檢察官乙○○到庭執行職務。
中    華    民    國    97    年    2     月    5     日
                  刑事庭審判長法  官 謝志揚
                              法  官 劉雪惠
                              法  官 賴淳良
以上正本證明與原本無異
如對本判決不服，應於送達後10日內，向本院提出上訴狀。其未
敘述理由者，並應於提出上訴狀後10日內向本院補提理由狀（須
附繕本）。
                              書記官 邱廣譽
中    華    民    國    97    年    2     月    5     日
附錄  本判決論罪科刑法條
槍砲彈藥刀械管制條例第8條：
未經許可，持有、寄藏或意圖販賣而陳列第 1 項所列槍枝者，處
3年以上10年以下有期徒刑，併科新臺幣700萬元以下罰金。


司法院資訊處製作；財團法人民間司法改革基金會備份。
